臺灣高等法院花蓮分院刑事判決　　　　　　　　　　九十二年度上訴字第二六八號
　　上訴人即被告　甲○○
右上訴人即被告因妨害自由案件，不服臺灣花蓮地方法院九十一年度訴字第二０七號
中華民國九十二年九月五日第一審判決（起訴案號：臺灣花蓮地方法院檢察署九十一
年度偵字第五八０號），提起上訴，本院判決如左：
    主  文
原判決關於甲○○部分撤銷。
甲○○共同私行拘禁，累犯，處有期徒刑捌月。扣案之電擊棒壹支、手銬壹付，均沒
收。
    事  實
一、甲○○曾因違反槍砲彈藥刀械管制條例案件，經原審法院以八十九年易字第三七
    七號判處有期徒刑四月確定，於民國（下同）八十九年八月二十四日易科罰金執
    行完畢，仍不知悔改，其因受莊政隆、陳萬裕二人之託，處理沈美芳所積欠之債
    務新台幣（下同）四百萬元，竟與丙○○、汪志君、林豐財共同基於剝奪他人行
    動自由之犯意聯絡，於九十年五月三十一日晚上九時三十分許，一同至花蓮縣吉
    安鄉○○路○段七號鴻陽福計程車行，找沈美芳之夫乙○○，甲○○問乙○○其
    妻之債務要如何處理，乙○○回以那是其妻之事，甲○○便要乙○○一同前往乙○○住處，乙○○不肯，甲○○便從其手提包內亮出電擊棒，脅迫乙○○跟他走
    ，否則要以電擊棒電乙○○，致乙○○心生畏懼，只好依照甲○○之命令，駕駛
    其所有靠行於陸霸車行車號六Ｎ─００一之計程車，由甲○○坐於駕駛座右邊前
    座，丙○○、汪志君二人坐於後座，將乙○○押走，林豐財則駕駛另一部吉普車
    在後跟隨。車經花蓮市○○○路億芳行時，甲○○復令乙○○交出計程車鑰匙及
    行車執照，叫乙○○坐於駕駛座右邊前座，改由甲○○駕駛，開至花蓮市○○街
    五十七巷一弄七號乙○○住處，欲找沈美芳要債，入屋後，甲○○等人看著乙○○，並在屋內搜尋財物，惟無所獲。迄同年六月一日凌晨二時許，仍不見沈美芳
    回來，甲○○又駕駛乙○○之計程車，將乙○○押至花蓮市○○○路三十六號七
    樓之九丙○○住處，私行拘禁，為防乙○○脫逃，由汪志君以甲○○所有之手銬
    銬住乙○○左手及左腳，並對乙○○表示他需找他老婆出面處理完債務才可離去
    ，直至同年六月一日清晨六時許，始由汪志君將手銬解開，惟仍將乙○○拘禁於
    丙○○住處房間。同年六月二日中午，甲○○叫乙○○將其所有之計程車出售為
    其妻沈美芳還債，使乙○○行無義務之事，乙○○因行動受限不敢反抗，乃打電
    話給陸霸車行老闆李木昌表示同意甲○○賣車。同年六月三日下午二時許，乙○○趁無人注意之際逃離該處。同年七月二日，甲○○以八萬元之價格將乙○○之
    計程車賣給李木昌。嗣警方於偵辦甲○○涉嫌重利案件時，在甲○○之皮包內扣
    得乙○○所有之行車執照、保險證、計費器檢定紀錄表，另於甲○○使用之Ｑ四
    ─五二四二號自用小客車上扣得其所有之手提包一個、電擊棒一支及手銬一付，
    而循線查獲上情。事後，乙○○亦以八萬元之價格向李木昌買回其原有之計程車
    。
二、案經花蓮縣警察局花蓮分局報請台灣花蓮地方法院檢察署檢察官偵查起訴。
    理  由
一、訊據上訴人即被告對於受莊政隆、陳萬裕二人之託，處理沈美芳所積欠之債務四
    百萬元，而與丙○○、林豐財、汪志君，共同於上開時地，找沈美芳之夫乙○○
    ，隨後由乙○○駕駛其計程車，途中改由甲○○駕駛，開至乙○○住處，欲找沈
    美芳要債，嗣甲○○又駕駛乙○○之計程車，將乙○○帶至丙○○住處，並將乙○○之計程車賣給李木昌等情，固不諱言；惟矢口否認妨害自由之犯行，辯稱：
    我當天去找乙○○時，沒有帶電擊棒和手銬，也沒有押走或銬住乙○○或搜括其
    財物，是乙○○不想讓人知道他太太跟人倒會之事情，而約我到外面談的，也是
    乙○○自己要把車子賣掉的云云。
二、經查：
（一）右開事實，業據被害人乙○○於偵查、原審及本院審理時指述甚詳，核與證人
      李木昌於偵查中證述之情節相符，且有在被告甲○○之皮包內扣得乙○○所有
      之行車執照、保險證、計費器檢定紀錄表，及已由乙○○具領之贓證物品認領
      保管收據，暨汽車買賣契約書附卷足憑，復有在被告使用之Ｑ四─五二四二號
      自用小客車上扣得之手提包一個、電擊棒一支及手銬一付扣案可稽。共同被告
      丙○○於警詢中亦供承：我們進入乙○○家一樓後，甲○○便叫我看著計程車
      司機，甲○○也在一樓客廳；我們先至乙○○家，用意是希望計程車司機能叫
      他老婆出面處理她的債務，後來汪志君向甲○○說要到樓上找一些價值的東西
      ，便與林豐財上二樓；我們是六月一日凌晨到我住處，汪志君向計程車司機表
      示他需找他老婆出面處理完債務才可離去，汪志君便把計程車司機留在客廳後
      的房間不讓他離去等情（警卷第三十九、四十頁）。茍非被告等人脅迫、拘禁
      乙○○，乙○○何有甘願將其生財器具交由被告駕駛、出賣，事後再買回，及
      任由被告等人搜尋財物，復受制於被告等人二、三天之理？足見被害人之指述
      與事實相符。
（二）又本案係警方於偵辦被告涉嫌重利案件時，在被告之皮包內扣得乙○○所有之
      行車執照、保險證、計費器檢定紀錄表，另於被告使用之Ｑ四─五二四二號自
      用小客車上扣得手提包一個、電擊棒一支及手銬一付，始循線查獲，並非被害
      人主動向警方報案，有花蓮縣警察局花蓮分局刑事案件移送書在卷可考，益見
      被害人之供述並非出於誣陷。
（三）綜上所述，本件事證明確，被告所辯，無非卸責之詞，不足採取，犯行堪以認
      定。
三、核被告所為，係犯刑法第三百零二條第一項之私行拘禁罪。其與丙○○、汪志君
    、林豐財間有犯意之聯絡及行為之分擔，為共同正犯。又被告曾因違反槍砲彈藥
    刀械管制條例案件，經原審法院以八十九年易字第三七七號判處有期徒刑四月確
    定，於八十九年八月二十四日易科罰金執行完畢，有台灣高等法院被告全國前案
    紀錄表一份在卷可參，其於五年內再犯本件有期徒刑以上之罪，為累犯，應加重
    其刑。原審對被告論罪科刑，固非無見。惟本案係警方於偵辦被告涉嫌重利案件
    時，所循線查獲，並非被害人主動向警方報案，原判決事實欄記載「案經被害人
    乙○○報請」等語，與實際情形不符；又扣案之手銬一付，係在被告車上查獲，
    原審認定係汪志君所有，亦有未合。被告上訴否認犯罪，請求撤銷原判決，雖無
    理由，惟原判決關於被告部分既有可議，即應撤銷改判。爰審酌被告犯罪之動機
    、目的、手段，及剝奪被害人之行動自由達二日以上，所造成之損害非淺，暨犯
    罪後態度不佳等一切情狀，量處如主文第二項所示之刑。又扣案之電擊棒一支、
    手銬一付，係在被告車上查獲，當屬被告所有，而供犯罪所用之物，自應依法宣
    告沒收。至於扣案之手提包一個，雖為被告所有，但非供犯罪所用之物，故不予
    宣告沒收。
據上論斷，應依刑事訴訟法第三百六十九條第一項前段、第三百六十四條、第二百九
十九條第一項前段，刑法第二十八條、第三百零二條第一項、第四十七條、第三十八
條第一項第二款，罰金罰鍰提高標準條例第一條前段，判決如主文。
本案經檢察官翟光軍到庭執行職務。
中      華      民      國      九十三      年      三    月    三十    日
                                  審判長法官  吳  鴻  章
                                        法官  張  健  河
                                        法官  林  慶  煙
右為正本證明與原本無異。
如不服本判決，應於判決送達後十日內向本院提出上訴狀。其未述理由者，並應於
提出上訴狀後十日內向本院補提理由狀(須附繕本)。
                                      書記官  陳  萬  山
中      華      民      國      九十三      年      三    月    三十    日
附錄    本判決論罪科刑法條：
中華民國刑法第三百零二條
 (剝奪他人行動自由罪)
私行拘禁或以其他非法方法，剝奪人之行動自由者，處五年以下有期徒刑
、拘役或三百元以下罰金。
因而致人於死者，處無期徒刑或七年以上有期徒刑，致重傷者，處三年以
上十年以下有期徒刑。
第一項之未遂犯罰之。
